臺灣花蓮地方法院民事判決
110年度花簡字第269號
原      告  林金鴻    住花蓮縣○○鄉○○村○○000號    訴訟代
理人  吳育胤律師
被      告  朱銘鏞  

參  加  人  臺灣產物保險股份有限公司

法定代理人  李泰宏  
訴訟代理人  韓奇峰  
上列當事人間請求侵權行為損害賠償事件，原告提起刑事附帶民
事訴訟，經本院刑事庭裁定移送前來（110年度花交簡附民字第1
號），本院於民國111年5月11日言詞辯論終結，判決如下：
    主      文
被告應給付原告新臺幣（下同)552,846元，及自110年5月27日起
至清償日止，按週年利率百分之5計算之利息。
原告其餘之訴駁回。
訴訟費用由被告負擔百分之18，餘由原告負擔。
參加費用由參加人負擔。
本判決原告勝訴部分得假執行。但被告如以552,846為原告預供
擔保後，得免為假執行。
原告其餘假執行聲請駁回。
    事實及理由
壹、程序事項：
    按就兩造之訴訟有法律上利害關係之第三人，為輔助一造起
    見，於該訴訟繫屬中，得為參加；參加，應提出參加書狀，
    於本訴訟繫屬之法院為之，民事訴訟法第58條第1項、第59
    條第1項分別定有明文。而所謂法律上利害關係，係指兩造
    裁判之效力依法及於該第三人或兩造裁判效力雖不及之，但
    受告知人之法律上地位，將因當事人一造之敗訴，依該判決
    之內容（包括法院就訴訟標的之判斷，及判決理由中對某事
    實或法律關係存否之判斷）直接或間接受有不利益；反之，
    若該當事人勝訴，即可免受此不利益者而言。查參加人係本
    件車禍事故被告所駕駛車牌號碼000-00號自用大貨車（下稱
    系爭大貨車)之強制汽車責任險(下稱強制險)保險人，是本
    件車禍事故所生之損害賠償金額，勢將影響參加人理賠責任
    範圍，堪認參加人就本件侵權行為損害賠償訴訟具有法律上
    之利害關係，經其具狀聲請參加訴訟，核與上開規定並無不
    合，應予准許。
貳、實體事項：
一、原告主張：
　㈠被告於民國109年5月15日上午10時20分許，駕駛系爭大貨車
    沿花蓮縣吉安鄉仁安村無名路由東往西方向行駛，駛至同村
    海濱99號前，疏未注意汽車在未劃分向線或分向限制線之道
    路，應靠右行駛，適有原告騎乘車號000-000號普通重型機
    車（下稱原告機車），附載其配偶即訴外人徐春子（被告所
    涉此部分之侵權行為損害賠償責任，業為徐春子起訴請求賠
    償，而為本院110年度花簡字第270號侵權行為損害賠償事件
    審理），沿上揭無名路由南往北方向駛來，雙方發生碰撞，
    致原告及徐春子人車倒地，原告因而受有臉骨骨折、左前臂
    尺橈骨骨折等傷害（下稱系爭傷害），並受有共計新臺幣（
    下同）3,036,970元之損害，茲述如下：
　　⒈醫療費用140,364元：
　　  原告因本件車禍事故受有系爭傷害，且無法咀嚼進食、吞
      嚥困難，合計支出醫療費用140,364元。
　　⒉交通費用16,320元：
　　  原告因本件車禍事故往返花蓮慈濟醫院就診共34次，以原
      告住處至該醫院約7.4公里，依花蓮市計程車計程表收費
      ，則原告受有往返醫院車資損害為16,320元。
　　⒊看護及居家照服費1,082,000元：
　　  原告因本件車禍事故，自109年5月15日起至6月20日止，
      共住院37日，出院後醫囑需專人照護4個月，以專業看護
      每日2,000元計算，共支出看護費314,000元（計算式：2,
      000元157日＝314,000元）。又因系爭傷害，臉部顴骨、
      上顎及下顎嚴重骨折，造成吞嚥困難，無法自行進食，需
      仰賴專人看護灌食，經評估確有請專門居家照服約2年之
      必要，依居家照服員法定月薪32,000元計算，得請求768,
      000元（計算式：32,000元24月＝768,000元），是原告合
      計受有看護及居家照服費1,082,000元之損害。
　  ⒋機車修理費17,470元：
　　  原告機車為原告所有，因本件車禍毀損而支出修理費17,4
      70元。
　　⒌精神慰撫金1,780,816元：
　　  原告本身體健康，不需他人照顧，還可以參加各種鄉里間
      之活動，然因本件車禍，不僅一度被發出病危通知，且因
      臉骨骨折，導致牙齒全無，出院後也無法製作假牙，進食
      、吞嚥均有困難，最基本的日常生活飲食均仰賴他人照顧
      ，且鼻胃管灌食對被灌食者而言，身體需承受相當大的痛
      苦，又聽力亦有受損，子女也因擔心而常須從外縣市回花
      蓮探視，惟原告之子女也多半是將近六旬之人，原告甚感
      痛心，請求精神慰撫金1,780,816元。　 
　㈡爰依侵權行為損害賠償法律關係請求被告賠償等語。並聲明
    ：⒈被告應給付原告3,036,970元，及自起訴狀繕本送達翌日
    起至清償日止，按週年利率百分之5計算之利息。⒉原告願供
    擔保，請准宣告假執行。
二、被告則以：
　㈠伊依花蓮縣警察局道路交通事故分析研判表，認本件車禍事
    故原告駕車行為亦有疏於注意車前狀況之疏失，故主張原告
    應負擔30%之肇事責任較為合理。另原告已請領強制險理賠
    金111,705元，亦應予以扣除。
　㈡就原告請求賠償之項目，除交通費用16,320元之部分不爭執
    外，尚有下列爭議：
    ⒈醫療費用部分：
　　　慈濟醫院所出具金額為21,379元的醫療費用明細，伊認與
      本件車禍事故無關，應予剔除，其餘金額並不爭執。
　　⒉看護及居家照服費部分：
      就原告住院支出看護費59,500元不爭執，且依慈濟醫院10
      9年9月30日診斷證明書所載，原告於109年6月20日出院後
      需專人全天照顧4個月，伊亦無意見，但此部分之看護費
      用應以強制險給付標準每日1,200元計算較為合理；居家
      照服費部分請求，原告則未提出證據，其請求自屬無據。
　　⒊機車修理費部分：
　　　伊就原告因本件車禍事故支出機車修理費17,470元不爭執
      ，但應計算折舊。
　　⒋精神慰撫金：
　　　伊於本件車禍事故發生後已於第一時間自首，亦已受刑事
      判決有罪確定，伊只是一般送貨司機，薪水有限，原告主
      張精神慰撫金金額過高，伊認以200,000元為適當。
　㈢並為答辯聲明：⒈原告之訴駁回。⒉如受不利判決，願供擔保
    ，請准宣告免為假執行。　　
三、參加人則以：伊對被告就本件車禍事故應負較大肇事責任沒
    有意見，但不認同被告應負全部肇事責任之鑑定報告認定。
    就原告出院期間支出看護費59,500元，及出院後需再專人全
    日看護4個月均不爭執，惟原告未提單據亦非請專業看護，
    自應以每日1,200元計算看護費；又居家照服費部分，原告
    亦應提出其出院後2年尚需居家照服之證據。伊就原告提出
    之金額為21,379元之醫療費用明細，認與本件車禍事故無關
    ，其餘醫療費及就醫交通費均不爭執。機車修理費用部分零
    件應折舊。精神慰撫金部分認應審酌原告傷勢及看護費用天
    數、兩造經濟等情，而以200,000元為適當等語。並為答辯
    聲明：⒈原告之訴駁回。⒉如受不利判決，願供擔保，請准宣
    告免為假執行。
四、兩造不爭執事項（見本院卷第185-186頁）：
  ㈠被告於109年5月15日上午10時20分許，駕駛全富鐵材行系爭
    大貨車，沿花蓮縣吉安鄉仁安村無名路由東往西方向行駛，
    駛至同村海濱99號前，疏未注意汽車在未劃分向線或分向限
    制線之道路，應靠右行駛，適原告騎乘原告機車附載徐春子
    ，沿上揭無名路由南往北方向駛來，雙方發生碰撞，致原告
    及徐春子人車倒地，原告因而受有臉骨骨折、左前臂尺橈骨
    骨折等傷害。
  ㈡被告因上揭過失傷害犯行，經本院以110年度花交簡字第11號
    刑事判決有罪確定。原告並於上開刑事案件審理中對被告提
    起附帶民事訴訟，經本院刑事庭裁定移送本院民事庭審理。
  ㈢全富鐵材行之負責人為林玲蓁，被告為全富鐵材行之員工，
    肇事大貨車係登記全富鐵材行名下。
  ㈣原告因本件車禍事故支出就醫交通費16,320元。
　㈤原告因本件車禍事故實際支出住院看護費59,500元，並經醫
    囑其於出院後需專人全日看護4個月。  　
  ㈥原告機車因本件車禍事故受損，原告因而支出修繕費17,470
    元（零件），原告機車係94年7月份出廠，迄至本件車禍事
    故於109年5月15日發生之日止，共使用約14年又10月。
　㈦原告因本院車禍事故已受領強制險保險金111,705元。　
五、本件爭點：
　㈠本件肇事責任歸屬及其比例？　　
  ㈡原告請求以下項目有無理由及其金額為何？
    ⒈原告得請求醫療費用之金額？ 　
　　⒉原告得請求看護及居家照服費之金額？
　　　⑴原告出院後需專人全日看護4個月，該部分之看護費用應
        以每日2,000元或1,200元計算？
　　　⑵原告得否請求居家照服費768,000元？　 　　　
    ⒊原告得請求機車修理費之金額？
    ⒋原告得請求精神慰撫金之金額？ 　　　　
六、本院之判斷：
　㈠按因故意或過失，不法侵害他人之權利者，負損害賠償責任
    ；汽車、機車或其他非依軌道行駛之動力車輛，在使用中加
    損害於他人者，駕駛人應賠償因此所生之損害；不法侵害他
    人之身體或健康者，對於被害人因此喪失或減少勞動能力或
    增加生活上之需要時，應負損害賠償責任；不法侵害他人之
    身體、健康、名譽、自由、信用、隱私、貞操，或不法侵害
    其他人格法益而情節重大者，被害人雖非財產上之損害，亦
    得請求賠償相當之金額，民法第184條第1項前段、第191條
    之2前段、第193條第1項、第195條第1項前段分別定有明文
    。次按汽車行駛時，駕駛人應注意車前狀況，並隨時採取必
    要之安全措施以避免危險發生；汽車除行駛於單行道或指定
    行駛於左側車道外，在未劃分向線或分向限制線之道路，應
    靠右行駛，道路交通安全規則第94條第3項、第95條第1項前
    段亦有明文規定。
  ㈡本件車禍事故應由被告負全部肇事責任。
    經查，被告於109年5月15日上午10時20分許，駕駛全富鐵材
    行系爭大貨車，沿花蓮縣吉安鄉仁安村無名路由東往西方向
    行駛，駛至同村海濱99號前，疏未注意汽車在未劃分向線或
    分向限制線之道路，應靠右行駛，適原告騎乘原告機車附載
    徐春子，沿上揭無名路由南往北方向行駛，駛至同村海濱99
    號前，雙方發生碰撞，致原告受有臉骨骨折、左前臂尺橈骨
    骨折等傷害，已如前揭四、㈠所述。又依本件之交通事故現
    場圖、現場照片（見本院卷第51、60-62頁），足認肇事地
    係未劃設分向標線彎道路段，倘兩造均依道路交通安全規則
    第95條第1項前段規定靠右行駛，則兩造車輛並不產生衝突
    ，惟依卷附系爭大貨車行車紀錄器畫面，顯示肇事時地系爭
    大貨車未靠右反偏左行駛，顯未保留對向車輛 (即原告機車
    )足夠可安全通行之間隔，足認本件肇事原因為被告駕駛系
    爭大貨車行經未劃設中央行車分向線彎道，未靠右行駛，（
    即偏左行駛)，原告駕駛原告機車則無肇事原因。況本件經
    送行車事故鑑定及覆議，結果均同此結論，有交通部公路總
    局臺北區監理所花東區車輛行車事故鑑定會鑑定意見書、交
    通部公路總局車輛行車事故鑑定覆議會覆議意見書可證（見
    本院卷第235-236、293-294頁）。本院綜合上情，認原告主
    張本件車禍事故應由被告負全部肇事責任可採。
  ㈢茲就原告各項請求判斷如下：
　　⒈醫療費用140,364元部分，為有理由。
　　　⑴原告因本件車禍事故急診住院治療而支出111,985元，業
        為被告及參加人所不爭執（見本院卷第99、201頁），
        自堪採信。
　　　⑵被告雖以花蓮慈濟醫院所出具金額為21,379元之醫療費
        用明細（見本院卷第97頁），與本件車禍事故無關，應
        予剔除云云。惟本院審視該費用明細中，原告就醫科別
        急診外科、整型暨重建外科、急診內科、復健科等支出
        ，均與本件被告所受傷勢有關；另耳鼻喉科、腸胃內科
        等支出，依原告因本件車禍事故臉部受傷而接受臉骨骨
        折固定術，期間亦有多次內科急診記錄等情，亦可認屬
        原告於出院後就其本件車禍事故發生臉部及內科傷害之
        後續醫療支出。綜上，原告此部分請求，自有理由。
　　　⑶綜上，原告主張受有支出醫療費用140,364元（計算式：
        111,985＋21,379＝140,364)之損害，為有理由。
　　⒉就醫交通費16,320元部分，為有理由。
　　　原告因本件車禍事故支出就醫交通費16,320元之事實，業
      為兩造所不爭執，已如前揭四、㈣所述，自堪採信。　　
　　⒊看護及居家照服費部分，以203,500元為有理由，逾此部分
      則無理由。　
      ⑴看護費部分，以203,500元為有理由
　　　　①原告因為本件車禍事故，實際支出住院看護費59,500
          元等情，業為兩造所不爭執，已如前揭四、㈤所述，
          自堪採信。
　　　　②原告出院後4個月內之看護費，以144,000元為有理由
          。
　　　　　按親屬代為照顧被害人之起居，固係基於親情，但
            親屬看護所付出之勞力並非不能評價為金錢，雖因
            二者身分關係而免除被害人之支付義務，惟此種基
            於身分關係之恩惠，自不能加惠於加害人。故由親
            屬看護時雖無現實看護費之支付，仍應認被害人受
            有相當於看護費之損害，得向加害人請求賠償，始
            符公平原則，雖為實務所肯認(最高法院99年度台
            上字第531號判決參照)。然倘負責看護之親屬本非
            以看護為職業，因其投入此看護工作前，未如職業
            看護需取得相關證照或通過相關訓練課程始得執業
            ，故其並未有何取得執業資格之成本支出；且親屬
            在從事照護的過程中，其照護工作的時間彈性及執
            行強度，亦難與職業看護比擬（親屬看護通常僅於
            受看護者需要如廁、換藥、洗澡等需他人協助之情
            形下，始有提供適時照護之必要，其餘時間，均可
            從事一般在家之作息)。從而，此種親屬看護之勞
            務提供在「市場價值」評價上，自不能與職業看護
            等量齊觀。誠然，親屬看護係基於身分關係之恩惠
            ，雖無加惠於加害人之理；然此種非職業看護在「
            市場價值」評價上不及於職業看護之不利益，既出
            於被害人自由選擇，自不能強令加害人負擔，以符
            看護費屬費用性損害賠償之屬性。
　　　　　本院審酌原告主張其與配偶徐春子於出院後，其女
            兒辭掉工作專責照顧其2人，另其女兒於本件車禍
            事故發生前，沒有正職工作，僅打零工為生等語，
            且未據其陳報其女兒有看護證照等情（見本院卷第
            317頁），堪認原告女兒並非以從事職業照護工作
            為業，且於本件車禍事故發生後亦同時負責原告及
            徐春子之照護工作。再參酌本件以被告主張依強制
            險看護費理賠標準每日1,200元計算，則原告女兒
            同時照顧原告及徐春子2人每月之照護費收入已達7
            2,000元（計算式：1,200×30(天)×2(人)＝72,000）
            ，堪認以此標準計算看護費，依現今社會經濟狀況
            及家屬看護之常情，並無過低情事，是本院認被告
            主張原告出院後之看護費以每日1,200元計算為宜
            ，尚屬合理。
　　　　③綜上，原告出院後4月內之看護費所得請求之金額為14
          4,000元（計算式：(1,200×30)×4＝144,000），加計
          原告住院看護費59,500元，總計原告得請求之看護費
          為203,500元。
      ⑵居家照服費部分：　　　　　
　　　　本院審酌原告提出之診斷證明書，其醫囑欄除囑咐原告
        於出院後需專人照顧4個月外，並未載明原告於此後另
        有他人提供居家照服之需求；及原告經本院曉諭後亦未
        提出諸如巴式量表等可認定原告有他人提供居家照服必
        要之證據等情，認原告此部分主張為無理由。
　　　⑶綜上，原告看護及居家照服費之請求，以203,500元（計
        算式：203,500＋0＝203,500）為有理由，逾此部分則無
        理由。　　
　　⒋機車修理費以4,367元為有理由，逾此部分則無理由。
　　　查原告機車因本件車禍事故受損，原告因而支出零件修繕
      費17,470元，而原告機車係94年7月份出廠，迄至本件車
      禍事故於109年5月15日發生之日止，共使用約14年又10月
      等情，已如前揭四、㈥所述。依行政院所頒固定資產耐用
      年數表及固定資產折舊率表，機械腳踏車之耐用年數為3
      年，依平均法計算其折舊結果，及原告機車自出廠後迄本
      件車禍發生時已使用14年10月等情，則零件扣除折舊後之
      修復費用估定為4,367元【計算方式：1.殘價＝取得成本÷(
       耐用年數＋1)即17,470÷(3+1)≒4,368（小數點以下四捨五
      入）；2.折舊額 ＝(取得成本－殘價)×1/（耐用年數）×（
      使用年數）即(17,470－4,368) ×1/3×（14+10/12）≒13,10
      3（小數點以下四捨五入）；3.扣除折舊後價值＝（新品取
      得成本－折舊額）即17,470－13,103＝4,367】。是原告請求
      機車修理費4,367元，自屬有據，逾此部分則無理由。
　　⒌精神慰撫金部分，以300,000元為有理由，逾此部分則無理
      由。　　　　　　
　　  本院審酌原告為小學肄業，業已退休，名下有房屋、土地
      各1筆；被告為國中畢業，從事鐵材加工業，月收入約5 
      萬元左右，名下有房屋、土地各1筆等情（見本院卷第164
      、305-315、317頁）。並參酌原告因本件車禍事故所受之
      傷勢及復健期程，及原告休養期間已有家人照護等情，認
      原告精神慰撫金之請求以300,000元為適當，逾此部分則
      無理由。
　  ⒍綜上，原告上揭得請求賠償之金額為664,551元（計算式：
      140,364＋16,320＋203,500＋4,367＋300,000＝664,551）。
　㈣原告已受領之強制汽車責任保險給付之扣除：
　　按保險人依本法規定所為之保險給付，視為被保險人損害賠
    償金額之一部分；被保險人受賠償請求時，得扣除之，強制
    汽車責任保險法第32條定有明文。查原告因本院車禍事故已
    受領強制險保險金111,705元等情，已如前揭四、㈦所述，是
    扣除上開金額後，原告得請求賠償之金額為552,846元（計
    算式664,551－111,705＝552,846)
　㈤按給付無確定期限者，債務人於債權人得請求給付時，經其
    催告而未為給付，自受催告時起，負遲延責任。其經債權人
    起訴而送達訴狀，與催告有同一之效力，民法第229條第2項
    定有明文。又遲延之債務，以支付金錢為標的者，債權人得
    請求依法定利率計算之遲延利息。但約定利率較高者，仍從
    其約定利率；而應付利息之債務，其利率未經約定，亦無法
    律可據者，週年利率為百分之5，亦為同法第233條第1項及
    第203條所明定。本件侵權行為之債係未定期限之債，而本
    件刑事附帶民事起訴狀繕本係於110年5月26日送達被告，有
    本院送達證書可證（見附民卷第25、27頁）。從而，原告請
    求自110年5月27日（即該繕本送達翌日）起至清償日止，按
    週年利率百分之5計算之遲延利息，自屬有據。
、綜上所述，原告本於侵權行為之法律關係，請求被告給付552
    ,846元，及自110年5月27日起至清償日止，按週年利率百分
    之5計算之利息，洵屬正當，應予准許。至原告逾上開部分
    之請求，即屬無據，應予駁回。
、本件原告勝訴部分，係依民事訴訟法第427條第2項第11款適
    用簡易程序所為被告敗訴之判決，依同法第389條第1項第3
    款規定，應依職權宣告假執行。並依同法第392條第2項規定
    ，宣告被告預供擔保，得免為假執行。至原告雖聲明願供擔
    保請准宣告假執行，惟本院既已職權宣告假執行，原告此部
    分聲請，核僅為促請本院職權發動，自無庸另為准駁之諭知
    。另原告敗訴部分，其假執行之聲請因駁回而失所附麗，應
    予駁回
、本件事證已臻明確，兩造其餘攻擊防禦方法及舉證，核於判
    決結果不生影響，爰不一一論斷，附此敘明。
、訴訟費用負擔之依據：民事訴訟法第79條、第86條第1項。
中　　華　　民　　國　　111 　年　　5   　月　　20　　日
                  花蓮簡易庭　法  官  李立青
以上正本係照原本作成。
如不服本判決，應於送達後20日內，向本院提出上訴狀（上訴狀
須表明上訴理由）並繳納上訴審裁判費；如於本判決宣示後送達
前提起上訴者，應於判決送達後20日內補提上訴理由書（均須按
他造當事人之人數附繕本）。
如委任律師提起上訴者，應一併繳納上訴審裁判費。　　　　　
中　　華　　民　　國　　111 　年　　5 　　月　　23　　日
                              書記官  洪美雪